最高法院刑事判決　　　　　　　　　　　　　　　九十三年度台上字第三０四二號
　　上　訴　人　台灣高等法院台南分院檢察署檢察官
　　上　訴　人
　　即　被　告　甲○○
　　　　　　　　　　　　原身分.
　　被　　　告　乙○○
右上訴人等因被告等違反水利法等罪案件，不服台灣高等法院台南分院中華民國九十
年九月二十七日第二審判決（九十年度上訴字第五六三號，起訴案號：台灣台南地方
法院檢察署八十八年度偵字第二九０、三一二四號），提起上訴，本院判決如左：
　　主　文
原判決及第一審關於甲○○部分之判決均撤銷。
乙○○部分發回台灣高等法院台南分院。
甲○○部分不受理。
    理　由
一、乙○○部分：
本件原判決以公訴意旨略以被告乙○○係坐落嘉義縣竹崎鄉○○段九八七地號土地之
管理使用人，於民國八十七年九月下旬，為在該土地上建造汽車保養廠，竟基於共同
犯意之聯絡，指示陳錡標駕駛挖土機在該土地上開挖整地，而將所挖取之砂土堆放在
尚有人車通行之嘉義縣竹崎鄉通往鹿滿之舊道路上，壅塞該道路，因認乙○○涉犯刑
法第一百八十五條第一項之公共危險罪嫌。惟經審理結果不能證明乙○○犯罪，因而
撤銷第一審關於論處乙○○共同壅塞陸路，致生往來之危險罪刑部分之判決，改判諭
知乙○○無罪，固非無見。
惟查：無罪之判決，依刑事訴訟法第三百零八條之規定，亦應記載其理由，故對於被
告被訴之犯罪事實及卷內其不利之證據資料，如何不足以證明被告犯罪或其行為不罰
，均應詳述其理由，否則即有判決不載理由之違背法令。(一)、原判決論斷不能證明乙
○○有前揭犯行，係以原審於九十年六月八日勘驗現場時，舊縣道確無土堆，有勘驗
筆錄可稽，乙○○亦辯稱：伊僅係暫行堆置土堆，數日後已移走等語，堪認乙○○無
壅塞道路之故意，為其主要論據之一。然八十七年十月二十日檢察官勘驗筆錄內載：
舊道路旁屬乙○○之土地，已被挖平，土石堆放於舊道路上，阻斷舊道路（八十七年
度他字第三七三號卷第二十二至二十三頁）；乙○○於八十八年四月二十八日偵訊中
供稱：所挖掘之砂土於二個月前被取走（八十八年度偵字第二九０號卷第二十四頁）
等情，是否屬實？苟上揭檢察官勘驗筆錄所載及乙○○供述各情屬實，則乙○○是否
至八十八年二月間，始將置放於舊道路上之土石堆移走？原判決未說明經由何項調查
及有何證據，堪認上開各情不足為不利乙○○之認定，遽以其於九十年六月八日勘驗
現場各情，為有利乙○○論斷之理由。其查證未盡且理由欠備，遽行判決，尚有未合
。(二)、原判決論斷乙○○無前揭犯行，係以蕭秋雄供稱：新縣道已通行十年等語。衡
情新縣道已通行十年，人車自必選擇截彎取直之新縣道通行，而捨棄迂迴之舊縣道等
情，為其主要論據之一。然證人林文章證稱：伊於八十七年間，偶爾會走該舊道路，
原為柏油路；陳進隆證稱：舊道路原先為柏油道，於八十七年間，尚有人車往來（八
十八年度嘉簡字第四五六號卷第五十三至五十六頁）等情。林文章、陳進隆上開供述
等情是否屬實？苟林文章、陳進隆上開供述各情屬實，其與原判決所論斷之事實是否
不盡相符？原判決就上情未詳予調查釐清，復未說明上情何以不能為不利乙○○認定
之理由，遽以片面並非明確之推論，率為有利乙○○之論斷。其查證未盡且理由欠備
，遽行判決，尚有未洽。檢察官上訴意旨指摘原判決關於此部分不當，尚非全無理由
，應認有撤銷發回更審之原因。
二、甲○○部分：
按被告死亡者，應諭知不受理之判決，刑事訴訟法第三百零三條第五款定有明文。又
被告在第二審法院判決後合法上訴第三審法院中死亡者，依同法第三百九十四條第一
項但書、第三百九十三條第五款、第三百九十八條第三款、第三百八十七條之規定，
第三審之審判亦應有上開條款之適用。本件上訴人甲○○因違反水利法案件，經原審
維持第一審科刑判決，駁回檢察官關於該部分在第二審之上訴後，甲○○不服，於九
十年十月二十二日合法提起第三審上訴，繫屬於本院，嗣甲○○於九十一年四月二日
死亡，有嘉義縣竹崎鄉戶政事務所以九十三年五月六日嘉竹鄉戶字第一０八九號函，
所檢送之甲○○戶籍謄本可稽。依上開說明，應由本院將原判決及第一審關於甲○○
部分之判決均撤銷，另為不受理之判決。
據上論結，應依刑事訴訟法第三百九十七條、第三百九十八條第三款、第三百零三條
第五款、第四百零一條，判決如主文。
中　　　華　　　民　　　國　　九十三　　年　　　六　　　月　　 十七 　　日
                              最高法院刑事第三庭
                                  審判長法官  董　明　霈
                                        法官  林　茂　雄
                                        法官  張　祺　祥
                                        法官  洪　文　章
                                        法官  陳　世　淙
      右正本證明與原本無異
                                              書  記  官
中　　　華　　　民　　　國　　九十三　　年　　　六　　　月　　二十四　　日
                                                                        Ｌ
